【裁判字號】    97,訴,3870
【裁判日期】    971017
【裁判案由】    毒品危害防制條例
【裁判全文】
臺灣板橋地方法院刑事判決              97年度訴字第3870號
公  訴  人  臺灣板橋地方法院檢察署檢察官
被      告  甲○○
上列被告因違反毒品危害防制條例案件，經檢察官提起公訴（九
十七年度毒偵字第六四六四號），被告於本院準備程序進行中，
就被訴事實為有罪之陳述，經本院告知簡式審判程序意旨，並聽
取公訴人及被告之意見後，本院合議庭裁定由受命法官獨任依簡
式審判程序審理，並判決如下：
    主  文
甲○○施用第一級毒品，累犯，處有期徒刑拾壹月。扣案之第一
級毒品海洛因壹包（淨重零點肆公克），沒收銷燬之。包裝上開
第一級毒品海洛因之外包裝袋壹個、夾鏈袋壹只、針筒壹支、葡
萄糖參包及生理食鹽水注射液肆瓶，均沒收；又施用第二級毒品
，累犯，處有期徒刑陸月。應執行有期徒刑壹年參月。扣案之第
一級毒品海洛因壹包（淨重零點肆公克），沒收銷燬之。包裝上
開第一級毒品海洛因之外包裝袋壹個、夾鏈袋壹只、針筒壹支、
葡萄糖參包及生理食鹽水注射液肆瓶，均沒收。
    事  實
一、甲○○前因施用毒品案件，經本院以九十年度毒聲字第四一
    二０號裁定送觀察、勒戒後，認無繼續施用毒品之傾向，於
    民國九十一年六月十七日執行完畢釋放，並由臺灣板橋地方
    法院檢察署檢察官以九十一年度毒偵緝字第二六七號為不起
    訴處分確定。又於前揭觀察、勒戒執行完畢釋放後五年內之
    九十四年間因施用毒品案件，經本院分別以九十三年度訴字
    第一四０六號判處有期徒刑九月、五月，定其應執行有期徒
    刑一年確定；及以九十四年度訴字第二０三三號判處有期徒
    刑一年確定。另因贓物案件，經本院以九十五年度易字第五
    ００號判決判處有期徒刑四月確定，上開各罪經接續執行後
    ，於九十六年五月二十二日因縮短刑期假釋出監，並交付保
    護管束，迄至九十六年十二月二十四日保護管束期滿未經撤
    銷假釋，視為執行完畢。詎仍不知悛悔，其明知海洛因、甲
    基安非他命係業經公告列為毒品危害防制條例第二條第二項
    第一、二款之第一、二級毒品，不得非法持有、施用，詎仍
    未戒除施用毒品習性，復各基於施用第一、二級毒品海洛因
    、甲基安非他命之犯意，於九十七年七月二十六日晚間八時
    四十分經警採尿前回溯二十六小時、九十六小時內之某時許
    ，在其駕駛停放在臺北縣新莊市○○路路邊之車號7N-2645
    號自用小客車內（起訴書誤認為在不詳地點），分別施用第
    一級毒品海洛因及第二級毒品甲基安非他命各一次。嗣於同
    日晚間八時十分許，在臺北縣新莊市○○街與八德街一三三
    巷口處，因形跡可疑，為警攔檢查獲，並自上開車輛內扣得
    其所有之第一級毒品海洛因一包（淨重零點四公克），及其
    所有之供施用第一級毒品海洛因所用之夾鏈袋一只、針筒一
    支、葡萄糖三包及生理食鹽水注射液四瓶。嗣經警依法對其
    採集尿液送驗後，始查悉上情。
二、案經臺北縣政府警察局移送臺灣板橋地方法院檢察署檢察官
    偵查起訴。
    理  由
壹、程序事項：
    被告甲○○所犯係死刑、無期徒刑或最輕本刑為三年以上有
    期徒刑以外之罪，亦非屬高等法院管轄第一審之案件，其於
    準備程序中就被訴事實為有罪之陳述，經本院告知簡式審判
    程序之旨，並聽取公訴人及被告之意見後，經本院合議庭認
    為適宜，乃依刑事訴訟法第二百七十三條之一第一項規定，
    裁定由受命法官獨任進行簡式審判程序，先予敘明。
貳、實體事項：
一、上揭犯罪事實，業據被告於本院審理中供承不諱，且被告於
    前揭查獲時地為警依法對其採集之尿液經送請臺灣檢驗科技
    股份有限公司以酵素免疫分析法（EIA）初步檢驗及氣相層
    析質譜儀分析法（GC/MS） 確認檢驗結果，確呈鴉片類（嗎
    啡）及安非他命類（安非他命及甲基安非他命）陽性反應，
    此有該公司出具之九十七年八月十四日濫用藥物檢驗報告一
    紙在卷可參（參見偵卷第五二頁），又扣案之被告所有疑似
    第一級毒品海洛因一包（淨重零點四公克）經鑑驗結果，確
    含有第一級毒品嗎啡、海洛因反應，此有臺北縣政府刑警大
    隊查獲涉嫌毒品危害防制條例毒品初步鑑驗報告單一紙在卷
    可憑（參見偵卷第十五頁），復有臺北縣政府警察局刑警大
    隊搜索扣押筆錄、扣押物品目錄表、查獲現場照片等件附卷
    可稽。此外，並有扣案之被告所有供施用第一級毒品海洛因
    所用之夾鏈袋一只、針筒一支、葡萄糖三包及生理食鹽水注
    射液四瓶可資佐證。綜上所述，足認被告之自白核與事實相
    符，應可採為論罪科刑之依據。按施用第一、二級毒品為犯
    罪行為，毒品危害防制條例第十條定有處罰明文。故施用第
    一、二級毒品者，依前揭規定本應科以刑罰。惟基於刑事政
    策，對合於一定條件之施用者，則依同條例第二十條、第二
    十三條之規定，施以觀察、勒戒及強制戒治之保安處分。又
    毒品危害防制條例於九十二年七月九日修正公布，自九十三
    年一月九日施行，其中第二十條、第二十三條將施用毒品之
    刑事處遇程序，區分為「初犯」及「五年內再犯」、「五年
    後再犯」。依其立法理由之說明：「初犯」，經觀察、勒戒
    或強制戒治後，應為不起訴處分或不付審理之裁定；經觀察
    、勒戒或強制戒治執行完畢釋放後，「五年內再犯」者，因
    其再犯率甚高，原實施之觀察、勒戒及強制戒治既已無法收
    其實效，爰依法追訴或裁定交付審理。至於經觀察、勒戒或
    強制戒治執行完畢釋放後，「五年後再犯」者，前所實施之
    觀察、勒戒或強制戒治已足以遮斷其施用毒品之毒癮，為期
    自新及協助其斷除毒癮，仍適用「初犯」規定，先經觀察、
    勒戒或強制戒治之程序。從而依修正後之規定，僅限於「初
    犯」及「五年後再犯」二種情形，始應先經觀察、勒戒或強
    制戒治程序。倘被告於五年內已再犯，經依法追訴處罰，縱
    其第三次（或第三次以上）再度施用毒品之時間，在初犯經
    觀察、勒戒或強制戒治執行完畢釋放五年以後，已不合於「
    五年後再犯」之規定，且因已於「五年內再犯」，顯見其再
    犯率甚高，原實施觀察、勒戒或強制戒治，已無法收其實效
    ，即應依該條例第十條處罰（最高法院九十七年度第五次刑
    事庭會議決議意旨可資參照）。查本件被告前因施用毒品案
    件，經本院以九十年度毒聲字第四一二０號裁定送觀察、勒
    戒後，認無繼續施用毒品之傾向，於九十一年六月十七日執
    行完畢釋放，並由臺灣板橋地方法院檢察署檢察官以九十一
    年度毒偵緝字第二六七號為不起訴處分確定。又於前揭觀察
    、勒戒執行完畢釋放後五年內之九十四年間因施用毒品案件
    ，經本院分別以九十三年度訴字第一四０六號判處有期徒刑
    九月、五月，定其應執行有期徒刑一年確定；及以九十四年
    度訴字第二０三三號判處有期徒刑一年確定一節，此有臺灣
    高等法院被告前案紀錄表一份在卷可參，被告既曾於前揭觀
    察、勒戒執行完畢釋放後五年內再犯施用毒品案件而經依法
    追訴處罰，且於本件中，又係於九十七年七月二十六日晚間
    八時四十分經警採尿前回溯二十六小時、九十六小時內之某
    時許有分別施用第一、二級毒品海洛因、甲基安非他命之犯
    行，即非屬毒品危害防制條例第二十條第三項所定「五年後
    再犯」之情形，揆諸前開決議意旨及說明，自應逕行追訴處
    罰。從而，本件事證已臻明確，被告犯行洵堪認定，應予依
    法論科。
二、核被告所為，係犯毒品危害防制條例第十條第一項之施用第
    一級毒品海洛因罪、同條第二項之施用第二級毒品甲基安非
    他命罪。被告各持有第一、二級毒品海洛因及甲基安非他命
    後，進而施用，其各持有之低度行為應被其各施用之高度行
    為所吸收，均不另論罪。被告所犯施用第一、二級毒品海洛
    因及甲基安非他命二罪間，犯意各別，罪名互殊，應予分論
    併罰。又被告前因施用毒品案件，經本院分別以九十三年度
    訴字第一四０六號判處有期徒刑九月、五月，定其應執行有
    期徒刑一年確定；及以九十四年度訴字第二０三三號判處有
    期徒刑一年確定。另因贓物案件，經本院以九十五年度易字
    第五００號判決判處有期徒刑四月確定，上開各罪經接續執
    行後，於九十六年五月二十二日因縮短刑期假釋出監，並交
    付保護管束，迄至九十六年十二月二十四日保護管束期滿未
    經撤銷假釋，視為執行完畢，此有臺灣高等法院被告全國前
    案紀錄表及臺灣板橋地方法院檢察署刑案資料查註紀錄表各
    一份在卷可參，其前受有期徒刑之執行完畢，於五年以內故
    意再犯本件有期徒刑以上之二罪，各為累犯，應各依刑法第
    四十七條第一項規定，各加重其刑。爰審酌被告屢犯不改，
    顯見其意志不堅，缺乏勒戒動機，其施用毒品足以導致精神
    障礙、性格異常，甚至造成生命危險，戕害一己之身體健康
    ，惟其犯後尚能坦承犯行，態度尚稱良好等一切情狀，分別
    量處如主文所示之刑，並定其應執行之刑，以資懲儆。另扣
    案之第一級毒品海洛因一包（淨重零點四公克），不問屬於
    犯人與否，應依毒品危害防制條例第十八條第一項前段規定
    ，宣告沒收銷燬之。至上開第一級毒品海洛因則係以一只塑
    膠袋包裝，其毒品外包裝既係用於包裹毒品，防其裸露、潮
    濕，便於攜帶，可與毒品分離，此有前開臺北縣政府刑警大
    隊查獲涉嫌毒品危害防制條例毒品初步鑑驗報告單一紙在卷
    可憑，與夾鏈袋一只、針筒一支、葡萄糖三包及生理食鹽水
    注射液四瓶，均係被告所有供施用第一級毒品海洛因所用之
    物，亦據其於本院審理中供明在卷可按，爰均依刑法第三十
    八條第一項第二款規定，併予宣告沒收。至鑑驗所耗損之第
    一級毒品海洛因，既已滅失，爰不另為沒收銷燬之諭知，併
    予敘明。
據上論斷，應依刑事訴訟法第二百七十三條之一第一項、第二百
九十九條第一項前段，毒品危害防制條例第十條第一項、第二項
、第十八條第一項前段，刑法第十一條、第五十一條第五款、第
四十七條第一項、第三十八條第一項第二款，判決如主文。
本案經檢察官蘇振文到庭執行職務。
中    華    民    國    97    年    10    月    17    日
                  刑事第六庭    法  官  林家賢
如不服本判決，應於判決送達後十日內，向本院提出上訴狀（應
附繕本），上訴於臺灣高等法院。
                                書記官  林政良
中    華    民    國    97    年    10    月    17    日
附錄本判決論罪科刑法條：
毒品危害防制條例第十條：
施用第一級毒品者，處六月以上五年以下有期徒刑。
施用第二級毒品者，處三年以下有期徒刑。


司法院資訊處製作；財團法人民間司法改革基金會備份。
